最高法院刑事判決　　　　　　九十四年度台上字第五０一八號
　　上　訴　人　台灣高等法院高雄分院檢察署檢察官
　　被　　　告　甲○○
上列上訴人因被告偽造貨幣案件，不服台灣高等法院高雄分院中
華民國九十四年六月二十三日第二審更審判決（九十四年度上更
(二)字第八三號，起訴案號：台灣高雄地方法院檢察署八十八年度
偵字第二二一三六號），提起上訴，本院判決如下：
    主  文
原判決撤銷，發回台灣高等法院高雄分院。
    理  由
本件原判決以公訴意旨略稱：被告甲○○意圖供行使之用，自民
國八十八年八月三十一日起，在高雄市苓雅區○○○街六十九巷
三十五之三號四樓租住處，以掃描器將真鈔存入電腦主機後，再
以彩色印表機列印之方式，連續偽造面額千元及百元券之新台幣
（下同）偽鈔數張。嗣於八十九年九月二日十五時三十分許，在
上址，為警查獲，並扣得被告所有供製造假鈔所用之電腦螢幕一
台、電腦主機一台、彩色印表機一台、電腦數據機一台、電腦掃
描器各一台及偽造之千元偽鈔成品十三張、五００元偽鈔半成品
二張、百元偽鈔成品六張、百元偽鈔成品二張、百元偽鈔半成品
六張、千元偽鈔成品二十八張，因認被告涉犯刑法第一百九十五
條第一項之罪嫌；經審理結果，認被告之犯罪不能證明，因而撤
銷第一審之科刑判決，改判諭知被告無罪。
惟查：原判決於理由欄說明：「訊據被告固供承有於上開時地，
製造如前述之偽造鈔券不諱，惟堅決否認有意圖供行使之用而偽
造貨幣或妨害國幣犯行，辯說：我從事廣告設計，未辦理登記，
工作室名稱為可達廣告設計，有廠商委託我製作禮券，我才製作
面額一千元、五百元、一百元的禮券三種，並非供行使之用，因
為客戶要求看我設計、配色的水準，我才用鈔票印製模擬，但在
偽鈔裡面動了很多手腳，一般人可以辨識，我無行使偽造幣券之
犯意等語；被告否認係意圖供行使之用而製造前開偽鈔，並以前
揭情詞置辯，而證人郭尚義於本院前審亦證稱：我與上訴人是同
行業。我從事廣告設計及承包一些印刷工程；（問：你與上訴人
如何認識？做何事？）同行介紹認識的，是把我的客戶介紹給他
作廣告印刷，我是請他做遊藝場所的禮券；（問：為何你沒有自
己做？）我只是承攬，賺取中間的差價；我有到他的工作室去看
，並從上訴人電腦、打樣、名片、作品來認定其設計的好壞；他
有做禮券的模擬給我看，我有問他你有否在模擬稿作記號，以免
被別人誤為真鈔，他說做好後，會在上面打『×』記號或做玩具
鈔模樣以資識別；（問：當時上訴人給你看的東西，是否像鈔票
？）很像」等語（見本院上更(一)卷第七四至七七頁）。又中央印
製廠民國九十三年十月二十九日中印發字第０九三００五一七五
號函略謂：『扣案之仟元、伍佰元、壹佰元偽鈔成品及半成品，
其紙張均非鈔券紙。其中伍佰元偽鈔無水印及安全線；仟元及壹
佰元偽鈔成品之安全線及水印以灰色墨仿製』，有該函附卷可憑
，再扣案之偽鈔經本院當庭勘驗結果：扣案之偽鈔係一般紙張，
偽鈔上有防蠟處理，模起來觸感光滑，影像及色澤感覺較模糊，
不似真鈔鮮明，防偽線係影印線條，每張偽鈔之『中華民國』四
字之『華』字下面有黑色污點，防偽線模糊不清等情，有勘驗筆
錄可參，綜上各情可知，扣案之偽鈔，一般人只需稍加注意即可
辨明並非真鈔，準此，被告所辯其係受託印製禮券並無行使偽鈔
之犯意，應屬可信」；然本件被告若係因證人郭尚義仲介客戶委
託印刷遊藝場「禮券」，被告受託而印製系爭偽鈔，但郭尚義仲
介委託之客戶究係何人？被告於警詢時何以未辯稱係受託印製「
禮券」？其印製之遊藝場「禮券」是否經委託人指定須與一千元
、五百元、一百元之紙鈔形式相同？又模擬真正幣券作為遊藝場
「禮券」，而「禮券」上何以未標明遊藝場商號？且模擬幣券作
為樣本供客戶鑑別，何以須印製不同幣值及數量共達六十八張之
紙鈔？是否違背論理法則及經驗法則？再查系爭紙鈔上似無打「
×」之記號，被告否認犯罪所辯印製後會在上面打「×」記號當
作玩具鈔云云，是否可信？又原判決於理由謂：「仟元及百元偽
鈔成品之安全線及水印以灰色墨仿製，有中央印製廠函可稽；防
偽線模糊不清，一般人只需稍加注意即可辨別並非真鈔，被告所
辯其係受託印製『禮券』，應屬可信」，若僅模擬真正幣券作為
遊藝場「禮券」之樣本，何以須仿製防偽線？是否意圖使一般人
誤認為真鈔？原判決俱未深入審究，自屬違誤。應認仍有撤銷發
回之原因。
據上論結，應依刑事訴訟法第三百九十七條、第四百零一條，判
決如主文。
中　　華　　民　　國　九十四　年　　九　　月　　九　　日
                      最高法院刑事第一庭
                          審判長法官  施　文　仁
                                法官  林　永　茂
                                法官  蕭　仰　歸
                                法官  林　茂　雄
                                法官  林　立　華
      本件正本證明與原本無異
                                      書  記  官
中　　華　　民　　國　九十四　年　　九　　月　 十五 　日
                                                      Ｑ
